【裁判字號】    91,易,1657
【裁判日期】    920421
【裁判案由】    贓物
【裁判全文】
臺灣臺北地方法院刑事判決                        九十一年度易字第一六五七號
    公  訴  人  臺灣臺北地方法院檢察署檢察官
    被      告  乙○○
右列被告因贓物案件，經檢察官聲請簡易判決處刑（九十年度偵字第一六三○六號）
，本院認不宜以簡易判決處刑，改依通常程序審理，判決如左：
    主  文
乙○○共同變造汽車駕駛執照，足以生損害於公眾及他人，處拘役肆拾日，如易科罰
金，以佰元折算壹日。
如附表所示之物沒收。
    事  實
一、乙○○於民國九十年四月間某日，在臺北火車站忠孝西路出口處附近，拾獲甲○
    ○所遺失之汽車駕駛執照一張，並因翻閱報紙廣告欄得悉姓名年籍不詳之男子可
    代為變造證件之訊息，竟意圖為自己不法所有及與該男子共同變造駕駛執照之犯
    意聯絡，由乙○○將上開駕駛執照侵占入己，並連同對價新臺幣（下同）一千元
    及乙○○本人二吋照片二張寄至該男子所指定之郵政信箱，再由該男子換貼乙○
    ○之照片於甲○○之駕駛執照上，並於上開照片處加蓋印文不詳之騎縫章鋼印以
    變造該駕駛執照，復將變造完成之駕駛執照寄回交付與乙○○，足以生損害於監
    理機關對於駕駛執照之管理正確性及甲○○。嗣因乙○○於九十年七月二十七日
    晚上九時三十九分許在臺北市○○路○段七三五號前為警臨檢時，始在乙○○所
    攜帶之皮包內查獲並扣得上開經變造之駕駛執照。
二、案經甲○○訴由臺北市政府警察局松山分局報請臺灣臺北地方法院檢察署檢察官
    偵查起訴。
    理  由
一、訊據被告固坦稱為警查獲時身上確有攜帶業已換貼自己照片之甲○○遺失駕駛執
    照之事實，惟矢口否認有何侵占遺失物及變造特種文書之犯行，並辯稱：伊係看
    報紙應徵司機工作，與刊登廣告之人聯絡後，因該男子稱需照片製作員工識別證
    件，所以依據雇主之要求寄發照片二張、履歷表及身分證正、反面影本，寄發伊
    之照片至高雄郵政之某一個信箱，後來就相約到臺北車站靠近新光三越百貨公司
    之出口處要安排伊工作，該男子即當場交付扣案之駕駛執照，並說可作為以後發
    生事故或用來抵押用，經伊當場予以拒絕，該男子強迫伊一定要收，並且要求提
    出現金作為擔保，伊即拒絕從事該項工作，該男子就將伊身上之行動電話（未包
    含電話號碼0000000000號之晶片）及現金約二千元拿走，伊遂想趕緊
    回家，即與李俊吉相約在松山火車站，伊到達松山火車站外面等待即上開事情發
    生發生後一小時內即為警臨檢查獲，並由身上搜出上開駕駛執照，直到隔日下午
    才由警察處離開，事後有與李俊吉聯絡，至於伊於警詢及檢察官初訊時所言均係
    因前未曾碰到相關事情而編造的云云。然查：被告於警詢、檢察官初訊及復訊開
    始時分別供稱：「九十年七月二十七日晚上九時三十九分許，在臺北市○○路○
    段七三五號前為警盤檢，發現身上攜帶經換貼自己照片之甲○○駕駛執照，該駕
    駛執照是我在九十年四月間在臺北火車站靠忠孝西路出口處拾獲，就留在身上，
    後來在中國時報廣告欄看到有幫人變造之廣告，就以二千元之代價將駕駛執照寄
    到高雄請人換貼我的照片並蓋上新鋼印，大約在同年月底收到變造好的駕駛執照
    。」（見九十年七月二十八日警詢筆錄）、「被查獲時身上攜帶之變造駕駛執照
    是我以二千元郵匯至高雄變造的，而該駕駛執照是在九十年四月中旬在臺北市○
    ○○路撿到的，到被查獲為止並未曾使用過該駕駛執照。」（九十年七月二十八
    日偵訊筆錄）、「被警察臨檢時身上攜帶之變造駕駛執照是在臺北火車站靠新光
    三越百貨公司出口附近撿到的，後來看報紙看到可以幫人做證件的廣告，就與對
    方聯絡，對方稱要三千元，但我因自備駕駛執照所以價格降到一千元，我就將證
    件、一千元及二吋照片二張寄到高雄郵政信箱，經過一星期後就收到變造好的駕
    駛執照，本來是想放在身上，若以後發生車禍類似事件可以該證件逃避責任」（
    見九十年九月十一日偵訊筆錄），除委人變造駕駛執照之對價前後不一外，其餘
    就如何取得及變造甲○○之駕駛執照之犯罪事實均為明確且詳細之敘述，且前後
    供述相符，並有扣案經換貼被告照片之甲○○駕駛執照在卷可參。至於證人李俊
    吉於本院審理中證稱：伊與被告係基隆二信高工之同班同學，伊好像在九十年七
    月二十七日傍晚時有接獲被告之電話，被告說找司機工作被騙了要請伊幫忙，便
    相約在臺北市松山火車站附近的網咖，後來被告沒有來，伊手機也沒電，所以就
    離開了，在這之前也不常聯絡，而在該次之後就沒有與被告聯絡，直到接到法院
    傳票，才在開庭前與被告聯繫上等語，核與被告於本院審理中所稱就約定地點、
    時間及事後是否有聯絡等細節亦均不相符，是尚難採為對被告有利之證據。另參
    諸被告所持有0000000000號門號之通聯紀錄，被告於九十年七月二十
    七日晚上九時三十九分許為警查獲後，於該日晚上十時三十六分三十二秒、十時
    三十七秒十三秒仍分別接獲他人來電，顯見被告之行動電話並未遭人取走，且若
    如被告所述係因應徵工作而於九十年七月二十七日星期五晚上八時許前往臺北火
    車站靠近新光三越百貨公司出口附近與姓名年籍不詳之某男子見面，則在該人車
    往來頻繁之處所，該男子是否有可能甘冒遭人發現而在光天化日下強取被告物品
    ，不無疑問，況若被告業已表明不願從事該工作，則該男子豈會不取回業已變造
    完成而可另行使用之駕駛執照之理？是應以被告於警詢、檢察官初訊及覆訊開始
    時所言較與事實相符而可採信，被告事後更易其詞，顯屬事後卸責之詞，不足採
    信。本件事證業已明確，被告犯行堪以認定。
二、按汽車駕駛執照為駕駛汽車之許可憑證，道路交通安全規則第五十條第一項前段
    定有明文，且按刑法上所謂公印或公印文，係專指表示公署或公務員資格之印信
    而言，即俗稱大印與小官章及其印文，最高法院著有六十九年臺上字第六九三號
    判例要旨可參，而本件蓋於變造駕駛執照照片上之鋼印，內容為何並無法辨別，
    且係作為騎縫章之意，是尚難認該鋼印為刑法上所謂之公印文，而應認係變造該
    駕駛執照之部分行為，故核被告所為，係犯刑法第三百三十七條之侵占遺失物罪
    及第二百十二條之變造特種文書罪。本件檢察官雖以被告涉犯贓物罪而提起公訴
    ，然經蒞庭檢察官以書狀及言詞變更起訴事實及法條為被告涉犯侵占遺失物罪及
    變造特種文書罪，二者之社會事實核屬同一，是本院自應以蒞庭檢察官所更正之
    起訴事實及法條為審理依據，合先敘明。被告與該姓名年籍不詳之男子彼此間就
    變造駕駛執照之犯行，有犯意聯絡及行為分擔，為共同正犯。又被告所犯上開二
    罪間，有方法目的之牽連犯關係，應依刑法第五十五條之規定從重論以一變造特
    種文書罪。爰審酌被告於本院調查中否認犯行，犯後態度不佳，惟被告前並無前
    科、犯罪手段、對於監理機關管理駕駛執照正確性及甲○○所生之危害等情狀，
    量處如主文所示之刑，並諭知易科罰金之折算標準。至於扣案經變造之甲○○駕
    駛執照上被告之照片一張，為被告所有供犯罪所用之物，應依刑法第三十八條第
    一項第二款宣告沒收。
據上論斷，應依刑事訴訟法第四百五十二條、第二百九十九條第一項前段，刑法第二
十八條、第二百十二條、第三百三十七條、第五十五條、第四十一條第一項前段、第
三十八條第一項第二款，罰金罰鍰提高標準條例第一條前段、第二條，判決如主文。
本案經檢察官陳弘杰到庭執行職務
中      華      民      國    九十二    年      四      月    二十一    日
                              臺灣臺北地方法院刑事第一庭
          審判長法  官    陳興邦
                                        法  官    劉亭柏
                                        法  官    唐于智
右正本證明與原本無異。
如不服本判決，應於判決送達後十日內向本院提出上訴狀(應抄附繕本)。告訴人
或被害人如對於本判決不服者，應具備理由請求檢察官上訴，其上訴期間之計算
係以檢察官收受判決正本之日期為準。
                                        書記官    陳俐妙
中      華      民      國    九十二    年      四      月    二十一    日
附錄本案論罪法條
刑法第三百三十七條
意圖為自己或第三人不法之所有，而侵占遺失物、漂流物或其他離本人所持有之物者
，處五百元以下罰金。
刑法第二百十二條
偽造、變造護照、旅券、免許證、特許證及關於品行、能力服務或其他相類之證書、
介紹書，足以生損害於公眾或他人者，處一年以下有期徒刑、拘役或三百元以下罰金
。
附表
┌─────────────────────┬─────────────┐
│物品名稱及數量                            │備註                      │
├─────────────────────┼─────────────┤
│甲○○駕駛執照上經換貼之乙○○照片一張    │扣案，正本貼於臺灣臺北地方│
│                                          │法院檢察署九十年度偵字第一│
│                                          │六三○六號卷宗第九頁      │
└─────────────────────┴─────────────┘


司法院資訊處製作；財團法人民間司法改革基金會備份。
